【裁判字號】    97,裁,4235
【裁判日期】    970829
【裁判案由】    贈與稅
【裁判全文】
最  高  行  政  法  院  裁  定
                                      97年度裁字第4235號
抗  告  人  甲○○
上列抗告人因與相對人財政部高雄市國稅局間贈與稅事件，對於
中華民國97年2月25日高雄高等行政法院96年度訴字第13號裁定
，提起抗告，本院裁定如下︰
    主  文
抗告駁回。
抗告訴訟費用由抗告人負擔。
    理  由
一、按抗告法院認抗告為不合法或無理由者，應為駁回抗告之裁
    定。次按判決須有誤寫、誤算或其他類此之顯然錯誤，法院
    始得以裁定更正之，此觀民事訴訟法第232條第1項規定自明
    。此項規定，於行政訴訟法之裁判準用之，行政訴訟法第21
    8條亦有明文規定。
二、本件抗告人因與相對人財政部高雄市國稅局間贈與稅事件，
    對於原審法院民國96年7月19日96年度訴字第13號判決（下
    稱原判決），聲請更正。其聲請意旨略以：抗告人起訴狀之
    聲明為「訴願決定、復查決定關於不利抗告人部分暨原處分
    （除確定部分外）均撤銷。」且原判決既認原處分逕以繼承
    人之原告為納稅義務人發單課徵贈與稅，與憲法第19條、第
    15條及司法院釋字第622號解釋意旨不符，而屬違法，則本
    件自應將訴願決定、復查決定及原處分均予撤銷。惟原判決
    之主文卻僅記載「訴願決定及原處分（復查決定）關於不利
    原告（即抗告人）部分均撤銷。訴訟費用由被告（即相對人
    ）負擔。」故原判決主文及判決理由欄第13頁第9行、第14
    行有關「(復查決定)」之記載顯係漏載「含」字，爰依行政
    訴訟法第218條準用民事訴訟法第232條規定聲請將上開有關
    (復查決定)之記載，更正為(含復查決定)等語。原裁定則略
    以：按對於課稅處分之行政救濟制度，為減輕訴願機關及行
    政法院之工作負擔，疏減訟源，並使稽徵機關就近重新查核
    ，以維護納稅人之權益，乃有復查制度之設。人民對於復查
    決定如有不服，再循一般之行政救濟程序即訴願、起訴、上
    訴等程序，請求救濟。再依本院48年裁字第40號判例意旨「
    查關於再審原告所得稅部分之原處分及訴願再訴願決定，並
    經本院原判決予以撤銷，應由再審被告官署依復查程序另為
    處分。」及財政部68年3月13日台財稅字第31577號函釋「為
    加速行政救濟案件之處理以保障納稅義務人權益，凡經訴願
    、再訴願決定，或行政訴訟判決撤銷由原處分機關另為處分
    之案件，稽徵機關應依稅捐稽徵法第35條第2項規定，於接
    到訴願決定書或行政法院判決書後2個月內為復查決定。」
    故實務上判決主文所載之原處分，大致上均指「原復查決定
    」，而以「復查決定」為行政爭訟之程序標的。本件抗告人
    訴之聲明雖為「訴願決定及原處分（含復查決定）均撤銷」
    ，惟稽之前述見解，本件撤銷訴訟應以相對人95年3月28日
    財高國稅法字第0950011746號復查決定為程序標的。因而，
    原判決於理由既認定抗告人有關司法院釋字第622號解釋之
    主張為可採，復查決定維持原核定乃有違誤，主文諭知撤銷
    之原處分即指復查決定，是行政程序應回復到復查階段，由
    相對人依司法院釋字第622號解釋意旨重為復查決定。本件
    並無何民事訴訟法第232條第1項所規定之顯然錯誤等情事，
    抗告人聲請裁定更正，乃屬無據，因予裁定駁回。
三、本院經核原裁定並無不合，抗告意旨仍執詞略謂：抗告人起
    訴之訴之聲明為「訴願決定、復查決定關於不利於原告（即
    抗告人）部分暨原處分（除確定部分外）均撤銷」，原判決
    既認為原處分以繼承人之抗告人為納稅義務人發單課徵贈與
    稅違法，復查決定及訴願決定亦有未洽，則應將訴願決定、
    復查決定及原處分均予撤銷，惟上開判決主文僅記載「訴願
    決定及原處分（復查決定）關於不利原告（即抗告人）部分
    均撤銷」，顯漏載「『含』復查決定」，原裁定遽認主文撤
    銷之原處分係指復查決定，顯有違法。再者，原判決主文並
    未諭知「原告其餘之訴駁回」，亦未於理由中說明抗告人關
    於請求撤銷原處分部分為無理由，是該判決關於請求撤銷原
    處分部分顯屬漏為裁判，爰請廢棄原裁定等語。惟查稅務案
    件涉及課稅期間，故實務上判決主文所載之原處分，除載明
    含復查決定外，均僅指復查決定而言。故原判決主文既記載
    「訴願決定及原處分（復查決定）關於不利原告（即抗告人
    ）部分均撤銷。訴訟費用由被告（即相對人）負擔。」並於
    理由認定抗告人有關司法院釋字第622號解釋之主張為可採
    ，復查決定維持原核定乃有違誤。則原判決主文諭知撤銷之
    原處分即僅指復查決定甚明，原判決尚無何民事訴訟法第23
    2條第1項所規定之顯然錯誤等情事。是原裁定駁回抗告人之
    聲請裁定更正，並無不合，抗告意旨難認有理由，應予駁回
    。
四、據上論結，本件抗告為無理由。依行政訴訟法第104條、民
    事訴訟法第95條、第78條，裁定如主文。
中    華    民    國    97    年    8     月    29    日
                    最高行政法院第六庭
                        審判長法官  吳  明  鴻
                              法官  帥  嘉  寶
                              法官  林  茂  權
                              法官  侯  東  昇
                              法官  黃  秋  鴻
以  上  正  本  證  明  與  原  本  無  異
中    華    民    國    97    年    8     月    29    日
                              書記官  王  福  瀛


司法院資訊處製作；財團法人民間司法改革基金會備份。
